---
title: "Bibliometria"
author: "Elisa Ribeiro Miranda Antunes"
date: "26 de abril de 2019"
output: pdf_document
geometry: "left=2cm,right=2cm,top=2cm,bottom=2cm"
---

## Introdução

  Para o trabalho final da disciplina de R para iniciantes, foi selecionada a proposta 5, sobre dados bibliográficos. Para a bibliometria, foi utilizada a palavra chave "plant metabolomics".

  Esta palavra chave se refere aos estudos de metabolomica de plantas, ou seja, os estudos dos metabólicos, primários e secundários, presentes no Reino Vegetal. 
A Metabolômica de plantas é uma area em ascendência, com ampla aplicação e permite: o melhor entendimento das reações da planta às condições ambientais, a detecção de compostos de interesse medicinal ou comercial, etc. 

## Recursos

  O pacote utilizado para este projeto foi o Bibliometrix [1]. O pacote foi inicialmente instalado e em seguida carregado atraves dos seguintes códigos:

```{r echo = TRUE, eval=FALSE, message=FALSE, warning=FALSE, include=TRUE, paged.print=FALSE}
install.packages("bibliometrix", dependencies=TRUE, repos = "http://cran.us.r-project.org")
```

```{r echo=TRUE, message=FALSE, warning=FALSE, paged.print=FALSE}
library(bibliometrix)
```

## Desenvolvimento

  O projeto foi desenvolvido em várias etapas, das quais: Importação de Dados, Calculo dos Dados Bibliométricos, Elaboração dos Gráficos e Elaboração da Rede de Co-citaçao.


### Importação dos Dados

  Os dados foram importados da plataforma Web of Science, foram encontrados 72 resultados para a palavra chave "plant metabolomics"

  Os dados exportados foram salvos no Diretório do R associado ao Git e o seguinte código foi utilizado para a leitura dos dados: 

```{r echo=TRUE}
WoS.plant.metab <- readFiles("C:/Users/elisa/Documents/R Directory/R_iniciantes-projeto/savedrecs.bib")
```

  Os dados foram então convertidos ao formato data frame pelo seguinte código:

```{r include=FALSE}
plant.metab.df <- convert2df(WoS.plant.metab, dbsource = "isi", format = "bibtex")
```

### Cálculo dos Dados Bibliométricos

  Após a importação, os dados bibliométricos principais foram calculados através do seguinte código:

```{r echo=TRUE, message=TRUE}
bibl.plant.metab <- biblioAnalysis(plant.metab.df, sep = ";")
```

  Após o cálculo dos dados bibliométricos, foram plotados os gráficos

### Elaboração dos Gráficos

  Os gráficos foram plotados com os 10 autores mais produtivos, os 10 países mais produtivos, produção científica anual, média de artigos citados por ano e média de citações por ano.

  Para realização dos gráficos, inicialmente resumida toda a informação bibliométrica através da função "summary". Os códigos utilizados para esta etapa foram:

```{r echo=TRUE}

options(width=100)
sum.plant.metab <- summary(object = bibl.plant.metab, k = 10, pause = FALSE)


plot(x = bibl.plant.metab, k = 10, pause = FALSE) #plot

```

  
  
  Foi também plotado gráfico ilustrando a produção dos autores ao longo do tempo, através do seguinte código:

```{r echo=TRUE}
topAU <- authorProdOverTime(plant.metab.df, k = 10, graph = TRUE)
```


### Elaboração da Rede de Co-citação

  Para realização da rede de co-citação foi, inicialmente, formada a matrix através do seguinte código:

```{r echo=TRUE}
NetMatrix <- biblioNetwork(plant.metab.df, analysis = "co-citation", 
                           network = "references", sep = ";")
```

  A seguir, a rede foi plotada, utilizando o seguinte código:

```{r echo=TRUE}
net=networkPlot(NetMatrix, n = 30, Title = "Co-Citation Network", type = "fruchterman", 
                size=T, remove.multiple=FALSE, labelsize=0.7,edgesize = 5)
```

## Respostas Encontradas

  Através das analises realizadas foi observado que o autor mais produtivo na área é Saito K, entretanto, sua produção não aumentou de 2003 para 2017, de acordo com o gráfico de "Top Author's production over the years"

  Com relação a produção por país, a Alemanhã se posicionou em primeiro lugar no ranking de produção na área de "plant metabolomics" e aproximadamente 1/5 desta produção possui colaboração múltipla entre países. Em contrapartida, Estados Unidos, em 6º lugar no ranking possui mais da metade de sua produção derivada de colaboração entre países. 
O Brasil, por sua vez, está em 9º lugar na área de "plant metabolomics", com nenhuma produção colaborativa, da mesma forma que a Bélgica, de acordo com o gráfico.

  De acordo com o gráfico de produção científica anual a área de "plant metabolomics" cresceu de 2003 para 2017. Apesar da presença de altos e baixos na produção a tendência foi de aumento, com pico produtivo e 2016. Porém a citação média de artigos por ano diminuiu, com pico de citação em 2003 e em constante queda até 2017, da mesma forma que a média de citação total por ano.


## Dificuldades encontradas

  Inicialmente foram encontradas dificuldades com relação à geração do PDF através do RMarkdown mas após procurar resoluções em sites relacionados ao R o problema foi resolvido. A dificuldade estava relacionada a geração do PDF com códigos do pacote bibliometrix. Era necessário adicionar, na linha de código que instalava o pacote, o local de onde a instalação ocorreria (repos = "http://cran.us.r-project.org" ) 
  
  Foram também encontradas dificuldades com relação às margens do documento PDF do RMarkdown. O problema foi contornado quebrando as linhas e códigos e foi solucionado após consulta em páginas de ajuda do R e adicionando o parâmetro "geometry" no topo do documento foi possível personalizar as margens do arquivo.

  Além disso, houveram dificuldades, não solucionadas, em plotar gráficos com os dados dos artigos mais citados (MostCitedPapers), no modelo dos gráficos de "Most Productive Authors" e "Most Productive Countries". A ideia era plotar um gráfico com os 10 papers mais citados e a quantidade de citações para cada, mostrando o ranking. Este gráfico conteria o nome do autor, ano e revista e quantas citações tal artigo obteve. 

  Alguns dos códigos que foram utilizados na tentativa de realizar tal gráfico foram:

```{r echo=TRUE}
plot(bibl.plant.metab[["MostCitedPapers"]]) #que retorna vários gráficos de pontos
```

```{r echo = TRUE, eval=FALSE, message=FALSE, warning=FALSE, include=TRUE, paged.print=FALSE}
plot(sum.plant.metab[["MostCitedPapers"]]) #que retorna um grafico vazio e mensagens de erro
```

```{r echo = TRUE, eval=FALSE, message=FALSE, warning=FALSE, include=TRUE, paged.print=FALSE}
plot(y = sum.plant.metab[["MostCitedPapers$Paper"]], 
     x = sum.plant.metab[["MostCitedPapers$TC"]]) #que também retorna apenas mensagem de erro
```


## Bibliografia

[1] Aria, M. & Cuccurullo, C. (2017) bibliometrix: An R-tool for comprehensive science mapping analysis, Journal of Informetrics, 11(4), pp 959-975, Elsevier.
